【裁判字號】    97,易,235
【裁判日期】    980226
【裁判案由】    竊盜
【裁判全文】
臺灣臺中地方法院刑事判決               97年度易字第235號
公  訴  人  臺灣臺中地方法院檢察署檢察官
被      告  亥○○
選任辯護人  蔡瑞煙律師
上列被告因違反山坡地保育條例案件，經檢察官提起公訴（96年
度偵字第12125、22590號），本院判決如下：
    主    文
亥○○無罪。
          理    由
一、公訴意旨略以：被告亥○○於民國96年4月6日上午8時30 分
    起，基於為卯○○不法所有之意圖，僱請不知情之挖土機司
    機、堆土機司機及砂石車司機何錦昌、王松林、巫文堯、林
    久益、子○○、林基熒、莊昱仁、未○○、陳文祥、陳令交
    、陳峻盛、曾錫斌及廖辛棟（以上13人均另為不起訴之處分
    ），在臺中縣龍井鄉○○段181及181之1地號之土地上，以
    挖土機竊取上揭土地上之砂石約3000立方米後，用以填平鄰
    近卯○○位在臺中縣龍井鄉○○段168等地號之土地，嗣於
    96年4月7日16時許，為警當場查獲，因認被告涉犯山坡地保
    育條例第34條之在他人山坡地內從事採取土石罪嫌等詞。
二、按犯罪事實應依證據認定之，無證據不得認定犯罪事實；不
    能證明被告犯罪或其行為不罰者，應諭知無罪之判決，刑事
    訴訟法第154條第2項、第301條第1項分別定有明文。又認定
    不利於被告之事實，須依積極證據，苟積極證據不足為不利
    於被告事實之認定時，即應為有利於被告之認定，更不必有
    何有利之證據。另按事實之認定，應憑證據，如未能發現相
    當證據，或證據不足以證明，自不能以推測或擬制之方法，
    以為裁判基礎；又認定犯罪事實，所憑之證據，雖不以直接
    證據為限，間接證據亦包括在內，然無論直接或間接證據，
    其為訴訟上之證明，須於通常一般之人均不致於有所懷疑，
    而得確信其為真實之程度者，始得據之為有罪之認定，倘其
    證明尚未達到此一程度，而有合理性懷疑之存在時，即無從
    為有罪之認定，此有最高法院30年上字第816號判例、40年
    臺上字第86號判例、30年上字第1831號判例、76年臺上字第
    4986號判例可資參照，次按事實審法院對於證據之取捨，依
    法雖有自由判斷之權，然積極證據不足證明犯罪事實時，被
    告之抗辯或反證縱屬虛偽，仍不能以此資為積極證據應予採
    信之理由，此有最高法院30年上字第482號判例要旨參照。
三、本件公訴人認被告亥○○涉犯上開在他人山坡地內從事採取
    土石罪嫌，無非係以證人己○○之證述內容，及臺中縣政府
    相關函文、現場照片、土地登記謄本等件，並臺灣臺中地方
    法院檢察署檢察官現場勘驗筆錄為其論罪之依據。惟訊據被
    告堅詞否認有為上開犯行，且辯稱：伊是受卯○○委託整地
    ，證人己○○未親自聞睹其土地之砂石有被竊取之情形，伊
    曾於95年9月向清水地政事務所申請鑑界，因坡度關係無法
    釘樁，後來於山腳下釘界樁且在界樁上註記往內多少米是界
    址，真正的界址應是界樁往內12.8米、40 米、24米等3處，
    整地當時並未認知到挖到他人的土地，惟伊實因界址不明，
    而有不慎越界施工之情形，並無犯罪的故意等詞。經查，證
    人林丁雄到庭具結證述：查獲當時伊目睹山坡上有二臺挖土
    機將山坡上土石推到山坡下，再由另一臺挖土機在北面山腰
    將土方裝到砂石車上，於鈞院97 年8月22日勘驗時，伊係依
    現場挖土機的痕跡以指界，因自被告遭查獲後至勘驗時，未
    有人再上去開挖等情 (見本院卷二頁51反、52)，而本院於
    97年7月22日勘驗警方蒐證錄影光碟結果看到警卷頁46上方
    照片所示證人林丁雄所指的畫面山丘土石上方有三臺挖土機
    ，接近土丘中間的位置有一臺挖土機，在土丘下方有二臺運
    載土方的大卡車等事實，另檢察官到場勘驗該處所發現該處
    係整地後之平地，其上除石礫、泥土外並無植物…該土地之
    鄰地係一小山丘，有明顯經挖土機開挖之痕跡…除小部分覆
    蓋植物外，大部分之坡面均無植物，其坡面可見經機具開挖
    之鑿痕之情，並製有勘驗筆錄1份在卷足佐，嗣本院至現場
    勘驗且經證人林丁雄到場證述及指界土丘上方挖土機可行走
    區域範圍係被告挖掘土石的範圍，及經臺中縣清水地政事務
    所以清地測字第0970015078號函覆鑑定圖1份在卷可稽，綜
    此可見被告確有於本院勘驗時拍照附卷之山丘 (見本院卷一
    頁152山丘全貌照片圖書)上挖取土石之事實，惟：
(一)、證人己○○在本院審理時證稱：伊未親眼看到所有之土地
      遭盜採土石之事，在鑑界之前不知道伊的土地被盜採砂石
      ，…伊在鑑界之前就有得知所有之土地被盜採，因為建設
      公司不坦承，故申請鑑界以證明伊的土地被挖到…伊的土
      地已經被挖到看不出來，從目測觀之，可以看到伊的土地
      有被挖到，但不知道被挖多少等詞（見本院卷一頁59至60
      ），足見證人己○○於申請鑑界前能否確認其所有土地土
      石有被挖取之事，仍屬有疑義，且證人林丁雄到庭具結證
      述：查獲當時未到山頂上攝影，係在平地用長距離攝影之
      情 (見本院卷二頁50) ，是其所證述：伊對於承辦盜採砂
      石案件很熟悉，且有該處現場空照圖，故伊能確定查獲當
      時挖土機施土的位置，伊係一人於案發後一星期至10天左
      右去勘驗現場挖土機的痕跡之詞  (見本院卷二頁50、51)
      ，亦難逕採信為真實，再參以地政測量員即證人午○○、
      地○○到庭證稱：現場未能立即看出挖採土石的地點有無
      越界，仍須經過測量始可得知結果之情 (見本院卷一頁99
      )，及上開鑑定圖上所示臺中縣龍井鄉○○段第177、177-
      1、177-2、177-4、177-6地號土地上之所有權人兼寅○○
      、戌○○、丑○○之代理人酉○○到庭陳稱：伊沒有去看
      ，並不清楚土方有無減少，伊當時擁有土地時大約三、四
      年前，看到土地上土方很高、荒草漫生，目前已經光禿禿
      一片，伊不知道造成的原因為何之情 (見本院卷二頁6反)
      ，及上開同地號土地之所有權人天○○到院陳稱：伊沒有
      發現土地有減少的情形，因為沒有去看，伊很少去，不知
      道土地的情形，去年有因為土地的土方被竊盜的情形，檢
      察官有請伊到現場，但伊看不懂之情 (見本院卷二頁6反
       )，復上開同地段第177、177-1、177-2地號土地所有權
      人申○○、癸○○、丙○○、戊○○、巳○○、辛○○、
      甲○○之共同代理人辰○○到庭陳稱：伊記得去年或是前
      年受檢察官通知，當時土地已經被盜採，有到現場查看，
      山頂已經被挖了1個大洞呈現凹陷狀，以前是高高低低，
      但當初購買土地時未經過鑑定，故無法確認有無被竊取砂
      石之情 (見本院卷二頁7) ，復前揭同地段第177地號土地
      所有權人丁○○到庭陳稱：伊所有土地之土方有減少之情
      形，因該處本來是個小山坡，其上及旁邊都是草，但現在
      從大馬路看去全部都是光禿禿，山頂有凹陷的現象之情 (
      見本院卷二頁6反)，惟其亦陳明並無法指出其所有土地的
      實際位置之情 (見本院卷二頁7) ，故綜上，應認為在本
      院勘驗並指示測量員對於土丘相關位置進行測量鑑定前，
      依據客觀土丘坐落及土石挖取之位置及事實，尚未能明確
      認定被告確於他人山坡內挖取土石。
(二)、承上，再依據被告提出其於95年9月20日會同臺中縣清水
      地政事務所測量員鑑界之相關界樁照片 (見本院卷一頁31
      至36)，可看到4個虛樁即箭頭44.8M、12.8M、26.5M、27M
      ，而證人地○○亦到庭證述：關於本院卷一頁32照片上所
      示界樁畫有一個箭頭並寫上44.8M，係指此釘樁的位置是
      虛樁，真正的界址是由虛樁再延伸進去44.8公尺，不在正
      確位置釘樁有可能是因為駁坎，人走的到的地方就可以釘
      樁，走不到的地方就用虛樁等語（見本院卷頁95至頁95反
      ），且本院審酌上開虛樁即箭頭44.8M、12.8M分別位於邊
      坡旁及邊坡上，此亦有本院勘驗現場時由證人壬○○站於
      前開虛樁即箭頭12.8M位置及該虛樁的照片4張在卷可查(
      見本院卷一頁145至147)，足見被告所屬金石谷企業有限
      公司 (下稱金石谷公司)之受洪秀玉委託開挖及整平的前
      開同地段第182-2地號土地與鄰界土地之界址係在本件土
      丘內致無法訂樁，而改以虛樁為之，實際界址係依虛樁再
      往前直線延伸始屬之，又觀之該182-2地號土地所緊臨本
      件山丘之最上峭壁邊緣即前開鑑定圖所標示之A、H、B、
      C、D、E、F、G等點，並未包括本件山丘的斜坡及邊坡等
      處，尚及於洪秀玉所有同地段182-2、182-4之部分土地，
      益可見本件山丘的斜坡及邊坡之部分土地係在洪秀玉委託
      金石谷公司所開挖及整地之範圍，復參以前揭同地段第18
      2-4地號土地所有權人洪秀玉之代理人庚○○到院陳稱：
      當時被告係就洪秀玉所有坐落於臺中縣龍井鄉○○段第16
      8、168-1、169-20、170、170-1、170-2、171-2、171-3
      、173、173-1、173-2、182、182-1、182-3、182-4等地
      號之土地進行整地之情 (見本院卷二頁7反)，應認為被告
      辯述其不慎越界施工之詞，尚屬可取，此外，本件尚查無
      其他積極證據足以證明被告對於在他人山坡內挖取土石有
      明知並有意使其發生之直接故意或對於構成犯罪之事實預
      見其發生，而其發生並不違背其本意之間接故意，惟被告
      對於其不慎越界施工採取土石之過失行為，依法仍應負民
      事賠償責任，附此敘明。
四、綜上所述，本件公訴人所舉前開證據，仍無法達到令通常一
    般之人均不致於有所懷疑，而得確信被告確有為本件於他人
    山坡內從事採取土石犯行之程度，此外，復查無其他證據足
    資證明被告有公訴人所指此項犯行，故本件尚未能證明被告
    犯罪，依法應諭知無罪之判決。
據上論斷，應依刑事訴訟法第301條第1項前段，判決如主文。
本案經檢察官乙○○到庭執行職務。
中    華    民    國    98    年    2    月    26    日
                  刑事第三庭  審判長法  官  周瑞芬
                                    法  官  陳思成
                                    法  官  楊曉惠
以上正本證明與原本無異。
如不服本判決應於收受判決後10日內向本院提出上訴書狀，並應
敘述具體理由；其未敘述上訴理由者，應於上訴期間屆滿後20日
內向本院補提理由書（均須按他造當事人之人數附繕本）「切勿
逕送上級法院」。
                                    書記官  謝明倫
中    華    民    國    98    年    2     月    26    日


司法院資訊處製作；財團法人民間司法改革基金會備份。
